【裁判字號】    97,金訴,11
【裁判日期】    970806
【裁判案由】    違反銀行法
【裁判全文】
臺灣臺中地方法院刑事判決              97年度金訴字第11號
公  訴  人  臺灣臺中地方法院檢察署檢察官
被      告  甲○○
選任辯護人  劉思顯律師
被      告  乙○○
指定辯護人本院公設辯護人丙○○
上列被告因違反銀行法案件，經檢察官提起公訴（97年度偵字第
2458號），本院判決如下：
    主    文
甲○○共同犯銀行法第一百二十五條第一項前段之非法經營銀行
業務罪，處有期徒刑貳年，緩刑伍年，並應向公庫支付新臺幣參
拾萬元，犯罪所得新臺幣伍拾萬元，沒收之，如全部或一部不能
沒收時，以其財產抵償之。
乙○○共同犯銀行法第一百二十五條第一項前段之非法經營銀行
業務罪，處有期徒刑壹年拾月，緩刑肆年，並應向公庫支付新臺
幣柒萬元，犯罪所得新臺幣伍拾萬元，沒收之，如全部或一部不
能沒收時，以其財產抵償之。
    犯罪事實及理由
一、甲○○明知非銀行不得辦理國內外匯兌業務，竟與乙○○共
    同基於非法經營辦理國內外匯兌業務之集合犯意聯絡，自民
    國九十三年五月十日起，至九十六年十二月底某日，由甲○
    ○先向在臺民眾、臺商或一般民眾等招攬人民幣之匯兌業務
    ，私下進行兩岸地下通匯，並以其設於合作金庫西臺中分行
    帳號0000-000-000000號之帳戶或合作金庫北花蓮分行帳號
    0000-000-00 0000號之帳戶，作為客戶匯兌款專用帳戶。其
    等經營方式為：臺灣客戶如欲辦理大陸地區之匯款，即由客
    戶先將換算人民幣匯率之後等值之新臺幣現金，匯進上開甲
    ○○之帳戶內，再由甲○○透過大陸地區之對口單位，依據
    客戶要求之人民幣金額，自國外匯款至客戶指定之大陸地區
    帳戶內，以此方式辦理匯兌，為不特定人完成資金之移轉。
    甲○○則以當日新臺幣兌換美金匯率及人民幣兌換美金之匯
    率為基礎，換算出匯款當天新臺幣兌換人民幣之匯率，再按
    匯兌金額之千分之一作為匯款手續費，從中獲取價差之利益
    。而甲○○若遇資金短缺時，則向在大陸之同為經營地下匯
    兌之臺灣人士調度資金，並由乙○○擔任在臺灣協助向「同
    業」調度資金匯款事宜，總計甲○○二人於上開期間內，匯
    兌金額達五億元，其賺取之手續費計約五十萬元。
二、本案檢察官、被告及辯護人並未就卷內證據資料之證據能力
    有所爭執，且迄於言詞辯論終結前，均未主張有刑事訴訟法
    第一百五十九條第一項不得為證據之情形，是應認已同意卷
    內證據均得作為證據，且經本院審酌後，認無不適當之情形
    ，應認本案調查之卷內證據均有證據能力，合先敘明。
三、前揭犯罪事實，業據被告甲○○、乙○○坦承不諱，核與證
    人張紅梅、顏聰識、江世華、劉鎮宇、陳家珍、陳聲文、何
    明珊、楊明宗、蔡宜諭、林宣里、楊鎮榮證述情節相符，並
    有匯款明細、匯款申請書代收入傳票及前揭合作金庫西臺中
    分行帳號往來明細及轉帳支出及支出對象之存戶往來明細表
    、監聽譯文等在卷可稽，足認被告二人前揭自白確與事實相
    符，事證明確，被告二人違反銀行法之犯行，堪予認定，應
    依法論科。
四、核被告甲○○、乙○○所為，係違反銀行法第二十九條第一
    項非銀行不得辦理國內外匯兌業務之規定，又被告二人本案
    非法經營匯兌業務之犯罪所得為五十萬元，未達一億元以上
    ，應依同法第一百二十五條第一項前段之規定處斷。被告甲
    ○○、乙○○就上開違反銀行法犯行，有犯意聯絡及行為之
    分擔，為共同正犯。刑事法若干犯罪行為態樣，本質上原具
    有反覆、延續實行之特徵，立法時既予特別歸類，定為犯罪
    構成要件之行為要素，則行為人基於概括之犯意，在密切接
    近之一定時、地持續實行之複次行為，倘依社會通念，於客
    觀上認為符合一個反覆、延續性之行為觀念者，於刑法評價
    上，即應僅成立一罪。學理上所稱「集合犯」之職業性、營
    業性或收集性等具有重複特質之犯罪均屬之；再銀行法第二
    十九條所謂之業務，係指反覆同種類行為為目的之社會活動
    而言，本案被告二人自九十三年五月十日起至九十六年十二
    月底止，先後多次非銀行而辦理國內外匯兌業務之行為，依
    社會客觀通念，符合一個反覆、延續性之行為觀念，應屬集
    合犯之實質上一罪關係。銀行法第一百二十五條第一項前段
    係最輕本刑三年以上有期徒刑之罪，本院審酌兩岸金融匯兌
    往來有實際之需要，昔因政治因素，造成匯兌不便，遂有兩
    岸地下匯兌業務之成形，被告二人素行尚佳，此有台灣高等
    法院被告全國前案紀錄表一份在卷可稽，犯後均坦承犯行，
    如均處以銀行法第一百二十五條第一項之法定最低刑有期徒
    刑三年，仍嫌過重，爰均依刑法第五十九條之規定，減輕其
    刑。爰審酌被告甲○○、乙○○違法經營臺灣地區與大陸地
    區之匯兌業務，影響國家對金融交易之管理，且被告二人本
    案犯罪期間非短，惟衡酌被告二人素行尚佳，犯後均坦承犯
    行，已見悔意，被告甲○○就犯行之分擔較重等一切情狀，
    分別量處如主文所示之刑，以示懲儆。被告甲○○、乙○○
    前未曾受有期徒刑以上刑之宣告，此有前揭前案紀錄表一份
    在卷可稽，經此偵審程序及刑之宣告，均應知警惕，本院綜
    合各情，認被告二人經此教訓，如命其等向公庫支付一定之
    金額，即足使其等能知所警惕，信無再犯之虞，因認所宣告
    之刑，以暫不執行為適當，爰併予宣告緩刑如主文所示之期
    間，並依其等所涉犯罪係屬重罪之性質，及犯行分擔之輕重
    ，命向公庫支付如主文所示之金額，以啟自新。被告二人如
    前述之犯罪所得，應依銀行法第一百三十六條之一規定，沒
    收之，如全部或一部不能沒收時，以其財產抵償之。
據上論斷，應依刑事訴訟法第二百九十九條第一項前段，銀行法
第一百二十五條第一項前段、第一百三十六條之一，刑法第十一
條、第二十八條、第五十九條、第七十四條第一項第一款、第二
項第四款，判決如主文。
中    華    民    國    97    年    8     月    6     日
                  刑事第二庭    審判長法  官  曾佩琦
                                      法  官  陳姵君
                                      法  官  郭書豪
上正本證明與原本無異。
如不服本判決，應於收送達後十日內向本院提出上訴書狀（應敘
述具體理由並附繕本），上訴於臺灣高等法院臺中分院。
上訴書狀如未敘述理由，應於上訴期間屆滿後二十日內補提理由
書於本院。
中    華    民    國    97    年    8     月    7     日
                                      書記官  陳美虹
附錄論罪科刑法條：
銀行法第二十九條第一項
除法律另有規定者外，非銀行不得經營收受存款、受託經理信託
資金、公眾財產或辦理國內外匯兌業務。
銀行法第一百二十五條第一項
違反第二十九條第一項規定者，處三年以上十年以下有期徒刑，
得併科新臺幣一千萬元以上二億元以下罰金。其犯罪所得達新臺
幣一億元以上者，處七年以上有期徒刑，得併科新臺幣二千五百
萬元以上五億元以下罰金。


司法院資訊處製作；財團法人民間司法改革基金會備份。
